【裁判字號】    98,重上,34
【裁判日期】    980929
【裁判案由】    給付貨款
【裁判全文】
臺灣高等法院高雄分院民事判決          98年度重上字第34號
上  訴  人  燁聯鋼鐵股份有限公司
法定代理人  乙○○
訴訟代理人  林慶雲律師
            侯勝昌律師
            朱淑娟律師
被上訴人    立埕企業有限公司
法定代理人  甲○○
訴訟代理人  盧俊誠律師
複代理人    方春意律師
上列當事人間請求給付貨款事件，上訴人對於民國98年3 月31日
臺灣高雄地方法院98年度重訴字第23號第一審判決提起上訴，本
院於98年9 月15日言詞辯論終結，判決如下：
    主  文
上訴駁回。
第二審訴訟費用由上訴人負擔。
    事 實 及 理 由
一、被上訴人主張：上訴人於民國97年1 月8 日向伊訂購「氫氟
    酸」產品，期間自97年1 月1 日起至97年6 月30日，數量計
    1,300 噸，約定價額每噸新台幣（下同）28,500元（下稱系
    爭契約）。惟自97年2 月17日起至97年3 月17日止之「氫氟
    酸」20筆、數量計292 噸（下稱系爭貨品），伊均已如期交
    付，並於97年3 月26日、27日，分別開具金額7,910,375 元
    及827,725 元之統一發票各1 紙向上訴人請款，然上訴人並
    未依約付款，經伊多次催促，亦未履行。爰依買賣契約法律
    關係，訴請上訴人如數給付貨款8,738,100 元及自起訴狀繕
    本送達翌日即97年9 月27日起至清償日止，按年息5%計算之
    利息等情。原審為命上訴人如數給付之判決。其答辯聲明：
    上訴駁回。
二、上訴人則以：被上訴人雖已如期交付系爭貨品，其貨款共計
    8,738,100 元。惟經伊於97年3 月17日上、下午，分別進行
    自氫氟酸儲存桶取樣，送化學實驗室檢驗結果，其濃度僅為
    36.8﹪、36.81%，與於97年3 月16日自被上訴人進酸取樣樣
    品濃度55.31%為低，亦不符合系爭契約所約定濃度55﹪標準
    。且伊所使用之「氫氟酸」，僅由被上訴人獨家供應，除自
    被上訴人之氫氟酸槽車加入伊之氫氟酸儲存桶外，並無其他
    因素可影響儲存桶中「氫氟酸」之濃度。又伊自97年1 月起
    至97年3 月16日止，「氫氟酸」耗用量明顯異常增加，而自
    97年3 月30日驗收取樣標準修改後，即無異常增加狀況，故
    可合理推論系爭貨品有濃度不足之瑕疵。再者，伊為追查原
    因，於97年3 月18日被上訴人之氫氟酸槽車進貨時，分前、
    中、後段三次取樣檢驗及拍照，並於同月18日、24日進行氫
    氟酸儲存桶取樣，經檢驗結果，儲存桶中濃度呈遞增狀態，
    由此可推斷被上訴人於97年3 月16日前所交付系爭貨品，應
    有嚴重濃度不足之瑕疵。另伊於確認系爭貨品有不符約定濃
    度之嚴重瑕疵後，即於97年3 月21日告知被上訴人槽車隨車
    人員，並要求被上訴人解釋，嗣兩造於97年3 月31日為「氫
    氟酸」濃度不足之事項召開會議，決議修訂「氫氟酸」取樣
    程序，並定於97年4 月1 日開始實施；是依兩造修訂取樣程
    序後之「氫氟酸」取樣記錄，可知被上訴人交付之同一車次
    貨品，因取樣時間點不同，其濃度亦有差異，亦可推論被上
    訴人於97年3 月31日前交付之系爭貨品，雖依系爭契約原取
    樣標準取樣結果符合約定，但其品質確有濃度不足之瑕疵存
    在。系爭貨品依系爭契約「請購規範」約定之取樣、驗收程
    序所為檢測，雖屬合格，然如前所述，上開檢測方式有所誤
    差，並系爭貨品確有濃度不足之瑕疵，故應屬不能即知之瑕
    疵。又依伊自97年4 月起至7 月止氫氟酸總平均耗用量為基
    準，相較97年1 月起至3 月止基準超出102.66公噸，金額為
    2,956,510 元，自得依民法第359 條規定請求減少價金等語
    ，資為抗辯。其上訴聲明：(一)原判決廢棄。(二)被上訴人在第
    一審之訴駁回。(三)第一、二審訴訟費用均由被上訴人負擔。
    (四)如受不利之判決，請准供擔保免為假執行。
三、兩造不爭執事項：
（一）上訴人於97年1 月8 日向被上訴人訂購「氫氟酸」產品，
      期間自97年1 月1 日起至97年6 月30日止，約定價額每噸
      28,500 元（未稅）。
（二）被上訴人自97年2 月17日起至97年3 月17日止，依約交付
      上訴人「氫氟酸」20筆，數量計292 噸，貨款共8,738,10
      0 元，上訴人就系爭貨品尚未付款。
（三）被上訴人於97年3 月26日、27日，分別開具金額7,910,37
      5 元、827,725 元統一發票各1 紙向上訴人請款。
（四）以上有上訴人97年1 月8 日訂購單1 紙、系爭契約請購規
      範1 紙、出貨單及進貨地磅憑單1 份、統一發票2 紙、律
      師函及收件回執各1 紙等為證（以上均為影本，見原審卷
      第5~20 頁）。
四、兩造所爭執之事項為：(一)上訴人主張被上訴人交付系爭貨品
    之品質有瑕疵，有無理由？(二)被上訴人依買賣契約法律關係
    ，請求被訴人給付貨款，有無理由？
（一）上訴人主張被上訴人交付系爭貨品之品質有瑕疵，有無理
      由？
  １、按物之出賣人，對於買受人應擔保其物依第373 條之規定
      危險移轉於買受人時，無滅失或減少其價值之瑕疵，亦無
      滅失或減少其通常效用或契約預定效用之瑕疵（民法第35
      4 條）。是買受人受領買賣標的物後，主張物之瑕疵擔保
      權利，而出賣人否認有物之瑕疵時，應先由買受人就瑕疵
      存在之事實，負舉證之責任，必須證明其為真實後，出賣
      人於其否認之事實，始應負證明之責任（參照最高法院93
      年台上字第956 號判決）。本件上訴人既主張就系爭貨品
      品質有瑕疵，依上開說明，自應先由上訴人就系爭貨品存
      在濃度不足之瑕疵事實，負舉證責任。
  ２、查，依上訴人單方面製作之「冷軋二廠退火酸洗三課氫氟
      酸請購規範」第1項【取樣標準】第1點約定：「廠商每車
      次取樣5瓶（400ml），2瓶由廠商帶回，另3瓶交由本公司
      人員。瓶子貼標籤註明內容物、取樣日期，並由雙方人員
      簽名…」、第3點約定：「取樣品須以當車次當場取樣…
      」；第4項【驗收】第1點約定：「本案採分批交貨，依實
      際磅重驗收，進料濃度以每週抽驗2 車次為主，如任有一
      抽驗車次檢驗不合格（經雙方會測後），則視同當週所有
      車次均不合格…」；第5項【罰則】第1點約定：「酸濃度
      不足：進料濃度以每週抽驗2車次為主，如有任一抽驗車
      次檢驗不合格，由燁聯化學實驗室通知供應商及本單位進
      行會測，該車次濃度則以會測值做為最後驗收依據，且供
      應商不得有異議。若會測後該車次濃度依然未達驗收標準
      ，則視同當週所有車次均不合格，且當週所有車次也依此
      會測濃度依不合格比例處以兩倍之罰款…」等語，有前開
      系爭「請購規範」在卷可稽（見原審卷第6 頁正、背面）
      。準此，關於系爭貨品之取樣標準及驗收程序，依系爭契
      約之約定應為：自被上訴人氫氟酸運送槽車內，並於送至
      上訴人處時，當場取樣，由兩造在取樣之密封瓶上簽名確
      認，而由上訴人進行檢驗，如檢驗結果濃度不符時，上訴
      人應通知被上訴人，再經兩造人員進行會測，會測結果如
      仍不合格，即認定有瑕疵，被上訴人依約應負相關責任，
      至為明確。
  ３、次查，系爭契約之「請購規範」關於「取樣標準」、「驗
      收」、「罰則」等約定，均係由上訴人先行書立條款內容
      ，被上訴人僅能依該等條款訂立契約，而無磋商變更之餘
      地；且系爭貨品依系爭「請購規範」所約定之檢測方式，
      均屬合格，並無濃度不足之未符合契約約定之情事，此均
      為兩造所不爭執。職故，系爭契約之取樣及驗收等約定，
      即為上訴人一方預定之契約條款，且系爭貨品已依約定之
      驗收方式，檢驗品質相符，應認系爭貨品於交付時，無滅
      失或減少其價值之瑕疵，亦無滅失或減少其通常效用或契
      約預定效用之瑕疵；是上訴人主張依系爭契約請購規範約
      定之檢測方式，有所誤差，不能即時發現系爭貨品有瑕疵
      云云，即屬無據。
  ４、至上訴人雖主張兩造於97年3 月31日就「氫氟酸」濃度不
      足召開會議，決議修訂「氫氟酸」取樣程序，並定於97年
      4 月1 日開始實施，又依兩造修訂取樣程序後之「氫氟酸
      」取樣記錄，被上訴人交付之同一車次貨品，因取樣時間
      點不同，濃度即有差異，此可推論系爭貨品雖依原取樣標
      準取樣結果符合約定，但其品質確有濃度不足之瑕疵存在
      云云。惟查，兩造雖於97年3 月31日進行協調，就取樣檢
      驗方式修訂為自原告之氫氟酸運槽車，分前、中、後段三
      次取樣，每隔約30分鐘抽樣一次，此為兩造所不爭執。然
      該修訂之取樣、驗收程序，係定於97年4 月1 日起實施，
      而系爭貨品係自97年2 月17日起至97年3 月17日止，即在
      修訂實施前已經被告驗收完畢，且修訂取樣、驗收程序，
      係基於上訴人之要求，且上訴人可能因原約定檢測方式不
      精確、或基於其他考量等因素，而要求修訂，是尚難僅以
      系爭契約約定取樣、驗收程序，事後經兩造合意修訂，即
      認系爭貨品有濃度不足之瑕疵。又依上訴人提出之自97年
      3 月18日起至97年6 月30日止之氫氟酸分析數據，即依修
      訂後之三段取樣檢測方式，就被上訴人所交付42次「氫氟
      酸」，其中4 月14日及4 月20日之3 次取樣檢驗結果，有
      濃度7%至8%之差距，而4 月20日不合格情事經複驗結果，
      認符合契約約定濃度，並於4 月4 日之複驗與初驗相差約
      10﹪，是僅有4 月4 日及4 月14日，2 次未符合系爭契約
      約定濃度之情事，其餘則均屬合格，有氫氟酸分析數據1
      份可按（見原審卷第71～76頁），自尚難僅以被上訴人所
      交付42次「氫氟酸」貨品，其中有2 次未符合契約約定，
      並有少數三段取樣檢測濃度相差7%至8%，即認定原約定之
      檢測方式有相當誤差，遽認系爭貨品有濃度不足之瑕疵存
      在。
  ５、又上訴人固主張其於97年3 月17日上、下午，分別自其氫
      氟酸儲存桶取樣，送化學實驗室檢驗濃度為36.8﹪、36.8
      1%，可推斷被上訴人於97年3 月16日前交付之氫氟酸應有
      嚴重濃度不足云云，並提出試驗報告2 紙為證（見原審卷
      第68、69頁）。惟查，依系爭「請購規範」約定之取樣標
      準，應自被上訴人之運送槽車取樣，且應會同兩造並在取
      樣之密封瓶上簽名確認等情，已如前述；而上訴人前開檢
      驗之取樣，係自其氫氟酸儲存桶，亦無會同被上訴人取樣
      ，不僅與系爭「請購規範」之約定不符，且未經會同被上
      訴人共同取樣，是其可信度，已非無疑。再者，前開上訴
      人檢驗取樣來源，係自其氫氟酸儲存桶，而非被上訴人之
      運送槽車等情，已據上訴人公司採樣人員丙○○於本院證
      述屬實，並稱「97年3 月17日取樣的時候，立埕公司沒有
      人在場」、及「97年3 月17日取樣時沒有簽名」等語（見
      本院卷第35、36頁）。是上訴人既為依約定自運送槽車取
      樣，且未會同兩造並在取樣之密封瓶上簽名確認，已有不
      當，而難依該檢驗資為根據，則縱認上訴人前開之試驗報
      告為真，該濃度不足亦可能因上訴人之儲存桶是否有其他
      物質、或保存環境等因素，而產生濃度不足，是尚難僅以
      上訴人自其氫氟酸儲存桶取樣，經檢驗有濃度不足之情事
      ，遽認系爭貨品有上訴人所稱濃度不足之瑕疵。此外，上
      訴人復無法舉證證明系爭貨品確有濃度不足之瑕疵，從而
      ，上訴人主張系爭貨品有瑕疵，濃度不符合契約約定，依
      民法第359條之規定請求減少價金2,956,510元云云，即屬
      無據。
（二）被上訴人依買賣契約法律關係，請求被訴人給付貨款，有
      無理由？
      依上所述，本件系爭貨品已由被上訴人交付上訴人受領等
      情，為上訴人所不爭執，被上訴人並已於97年3 月26日、
      27日，分別開具金額7,910,375 元、827,725 元之統一發
      票各1 紙向上訴人請款，上訴人迄未給付系爭貨品之貨款
      8,738,100 元，上訴人抗辯系爭貨品有濃度不足之瑕疵情
      事，亦無可採。從而，被上訴人依買賣契約法律關係，請
      求上訴人給付系爭貨品貨款8,738,100 元，即屬有據。
五、綜據上述，本件被上訴人主張上訴人尚未給付系爭貨款為可
    採，上訴人所辯系爭貨品有濃度不足之瑕疵，應予減少價金
    云云，尚無可取，是被上訴人自得請求上訴人給付系爭貨款
    。從而，被上訴人本於買賣契約之法律關係，請求上訴人給
    付8,738,100 元及自起訴狀繕本送達翌日即97年9 月27日起
    至清償日止按年息5%計算之法定遲延利息，為有理由，應予
    准許。是則原審判命上訴人如數給付，於法並無違誤。上訴
    意旨指摘原判決不當，求予廢棄改判，為無理由，應予駁回
    其上訴。
六、據上論結，本件上訴為無理由，依民事訴訟法第449 條第1
    項、第78條，判決如主文。
中    華    民    國    98    年    9     月    29    日
                            民事第一庭
                                審判長法官  林健彥
                                法      官  謝靜雯
                                法      官  謝肅珍
以上正本證明與原本無異。
如對本判決上訴，須於判決送達後20日內向本院提出上訴狀，其
未表明上訴理由者，應於上訴後20日內向本院提出上訴理由書（
均須按他造當事人之人數附繕本）。上訴時應提出委任律師或具
有律師資格之人之委任狀，並依附註條文規定辦理。
中    華    民    國    98    年    9     月    29    日
                                書  記  官  黃富美
附註：
民事訴訟法第466 條之1 ：
對於第二審判決上訴，上訴人應委任律師為訴訟代理人，但上訴
人或其法定代理人具有律師資格者，不在此限。
上訴人之配偶、三親等內之血親、二親等內之姻親，或上訴人為
法人、中央或地方機關時，其所屬專任人員具有律師資格並經法
院認適當者，亦得為第三審訴訟代理人。
第1 項但書及第2 項情形，應於提起上訴或委任時釋明之。


司法院資訊處製作；財團法人民間司法改革基金會備份。
